【裁判字號】    92,交上易,178
【裁判日期】    920606
【裁判案由】    過失傷害
【裁判全文】
臺灣高等法院刑事判決                          九十二年度交上易字第一七八號
    上  訴  人
    即  被  告  甲○○
右上訴人因過失傷害案件，不服臺灣宜蘭地方法院九十一年度交易字第一三七號，中
華民國九十二年三月七日第一審判決（起訴案號：臺灣宜蘭地方法院檢察署九十一年
度偵字第一○二八號），提起上訴，本院判決如左：
    主  文
上訴駁回。
甲○○緩刑貳年。
    事  實
一、乙○○於民國九十一年三月三十一日中午，明知服用酒類不能駕駛動力交通工具
    ，竟仍在宜蘭縣東澳鄉友人結婚處飲用酒類而處於不能安全駕駛動力交通工具之
    狀態下（嗣於同日下午六時十五許，經羅東博愛醫院抽血檢驗而測得其血液中酒
    精濃度一五二、四ＭＧ＼ＤＬ，換算其呼氣中酒精濃度約為每公升○點七六毫克
    ，其醉態駕駛部分，業經原審判處拘役四十日確定），駕駛車牌號碼ＣＲ─九五
    六○號自用小客車，沿台九省道蘇花公路由台北往花蓮方向行駛，同日下午四時
    三十分許，途經蘇花公路一二一公里六○○公尺未劃分向標線彎道處時，適甲○
    ○駕駛車牌號碼ＡＷ─五五三一號自用小客車自對向駛至，而甲○○本應注意行
    經彎道，應減速慢行，在未劃標線之道路，應靠右行駛，而依當時天候晴、日間
    自然光線、路面狀況舖裝柏油、無缺陷、道路無障礙物，並無不能注意之情事，
    竟疏未注意，於通過上開彎道時，未減速慢行，且偏左行駛，致撞擊乙○○所駕
    駛之上開車輛，造成乙○○受有頭部外傷及臉部多處擦傷。甲○○、乙○○並於
    肇事後，於有偵查犯罪權限之人知悉其為肇事人前，向前往處理之宜蘭縣警察局
    蘇澳分局東澳派出所警員林萬村自首。
二、案經被害人乙○○訴由宜蘭縣警察局蘇澳分局報告臺灣宜蘭地方法院檢察署檢察
    官偵查起訴。
    理  由
一、訊據被告甲○○雖對於駕駛上開自用小客車於前揭時地與告訴人乙○○駕駛之自
    用小客車發生車禍之事實供承不諱，惟於警訊、偵查及原審中矢口否認有何過失
    傷害犯行，辯稱：其開車在自己之車道內並未偏左駕駛，係對方侵入其車道始肇
    事故，且對方未繫安全帶而受傷云云。惟查：
（一）被告駕駛上開自用小客車偏左行駛，並致告訴人受傷等情，業據告訴人指訴甚
      詳，並有道路交通事故調查報告表（見警卷第五頁）、羅東博愛醫院診斷書（
      見警卷第七頁）及現場照片（見警卷第十至二四頁、偵查卷第三二頁）足參。
（二）觀諸警卷第十頁下方所攝照片，被告自用小客車左側嚴重受損、引擎蓋左側撬
      起多處脫漆，而同卷第十三頁上方、第十七頁下方照片，告訴人則係左前側保
      險桿及車燈受損，左前保險桿處並遺留被告自用小客車底漆，再觀第十五頁下
      方照片所攝相距撞擊處約數公尺之分向限制線加以延伸後綜合比對可知，車禍
      係告訴人行經該未劃分向標線彎道偏左行駛致左前側撞擊告訴人自用小客車左
      前側肇事。
（三）再依警卷第十三頁下方、第十六頁下方及第十七頁上方、第十八頁、第二十頁
      照片，告訴人係駕福斯廠牌九人座廂型車，相對於被告所駕駛之五人座自用小
      客車，告訴人屬車型較大；而依車禍發生後雙方車輛靜止位置，該廂型車之車
      尾已貼近路旁排水溝，而自用小客車車尾則離路邊水泥矮牆尚有足供一輛自用
      小客車通行之空間，更足認車禍係被告駕駛自用小客車偏左行駛撞擊告訴人廂
      型車左前側，是被告辯稱告訴人廂型車侵入其車道云云，並無可採。本件經送
      臺灣省基宜區車輛行車事故鑑定委員會、臺灣省車輛行車事故覆議鑑定委員會
      鑑定意見，亦均認：被告駕駛自用小客車行經路中無分向標線彎道偏左行駛，
      致與迎面告訴人車輛相撞，為肇事原因，告訴人所駕駛自用小客貨車無肇事因
      素，有九十一年五月二十二日基宜鑑字第九一二二七號函附鑑定意見書（見偵
      查卷第十四至十六頁）、九十一年八月一日府覆議字第九一一三○○號函（見
      偵查卷第二六頁）在卷可稽，被告嗣於本院亦供認其確有過失（見本院卷第六
      、二六頁）。是本件車禍之發生，係因被告駕車行經未劃分向標線彎道偏左行
      駛且未減速慢行，已足認定。
（四）按行經彎道，應減速慢行；在未劃標線之道路，應靠右行駛。分別為道路交通
      安全規則第九十三條第一項第三款、第九十五條第一項所明定。被告於行經前
      揭未劃標線之彎道時，應注意靠右減速慢行，且依當時天候晴、日間自然光線
      、路面狀況舖裝柏油、無缺陷、道路無障礙物，並無不能注意之情事，竟疏未
      注意減速慢行，且偏左行駛，致告訴人受傷，被告應有過失，並與告訴人所受
      傷害間具有相當因果關係。至被告另辯稱告訴人因未繫安全帶始受傷云云，惟
      此乃屬告訴人是否違反道路交通管理處罰條例規定另科以罰鍰，並不得以此解
      免被告刑事上之過失責任。
二、核被告所為，係犯刑法第二百八十四條第一項之過失傷害罪。被告於肇事後，犯
    罪未被偵查犯罪機關發覺前，即向到現場處理之警員林萬村自承犯罪，有宜蘭縣
    警察局蘇澳分局東澳派出所出具之「是否自首報告表」在卷可稽（見警卷第六頁
    ），符合自首之要件，應依刑法第六十二條前段之規定減輕其刑。
三、原審認被告所犯罪證明確，適用刑法第二百八十四條第一項前段、第六十二條前
    段、第四十一條第一項、罰金罰鍰提高標準條例第一條前段、第二條之規定，並
    審酌被告之過失程度、所生危害及犯罪後態度符一切情狀，量處有期徒刑二月，
    並諭知易科罰金之折算標準，核其認事用法均無不合，量刑亦屬妥適。被告上訴
    ，亦供承過失犯行，是於本件上訴並無理由。惟被告以於原審判決後，已於九十
    二年三月十九日與告訴人以新台幣十七萬元達成和解，有原審法院九十二年度訴
    字第六一號損害賠償事件和解筆錄在卷可參（見本院卷第十六至十七頁），求予
    緩刑之宣告。查被告前未曾受有期徒刑以上刑之宣告，有本院被告全國前案紀錄
    表及臺灣高等法院檢察署刑案紀錄簡覆表在卷可稽，被告本件因過失肇事，犯後
    已於本院坦承犯行，且與告訴人達成和解，經此論罪科刑教訓，當知警惕，應無
    再犯之虞，爰併予宣告緩刑二年，以啟自新。
據上論斷，應依刑事訴訟法第三百六十八條、刑法第七十四條第一款，判決如主文。
本案經檢察官到郭弘佑庭執行職務。
中      華      民      國    九十二    年      六      月      六      日
                              臺灣高等法院交通法庭
                                  審判長法  官  楊  照  男
                                        法  官  陳  炳  彰
                                        法  官  王  詠  寰
右正本證明與原本無異。
不得上訴。
                                        書記官  駱  麗  君
中      華      民      國    九十二    年      六      月      六      日
附錄本案論罪科刑法條
刑法第二百八十四條
因過失傷害人者，處六月以下有期徒刑、拘役或五百元以下罰金，致重傷者，處一年
以下有期徒刑、拘役或五百元以下罰金。
從事業務之人，因業務上之過失傷害人者，處一年以下有期徒刑、拘役或一千元以下
罰金，致重傷者，處三年以下有期徒刑、拘役或二千元以下罰金。


司法院資訊處製作；財團法人民間司法改革基金會備份。
